---
title: "Indicadores de ações com R"
author: "Marco Aurélio Pedroza"
output: html_document
params:
  run_live: false
  tickers: ["PETR4", "ITUB4"]
---

```{r setup, include=FALSE}
knitr::opts_chunk$set(echo = TRUE, message = FALSE, warning = FALSE)
source("stocksScrapeAsFunction.R")
```

## Sobre o projeto

Este projeto lê indicadores do [Fundamentus](https://www.fundamentus.com.br/detalhes.php), organiza os campos em uma base tabular e permite exportar o resultado para Excel. O arquivo `stocks.xlsx` e a base `stockData.RData` guardam resultados antigos. Eles não representam cotações de hoje.

O relatório usa a base histórica por padrão. Para consultar o site durante a renderização, passe `run_live = TRUE` e uma lista pequena de tickers. A coleta completa pode levar bastante tempo.

```{r data}
if (isTRUE(params$run_live)) {
  stock_data <- scrapeStocks(tickers = params$tickers)
  failures <- attr(stock_data, "errors")
} else {
  snapshot <- new.env(parent = emptyenv())
  load("stockData.RData", envir = snapshot)
  if (!exists("stockData", envir = snapshot, inherits = FALSE)) {
    stop("O arquivo stockData.RData não contém o objeto stockData.")
  }
  stock_data <- get("stockData", envir = snapshot)
  failures <- data.frame(papel = character(), motivo = character())
}
```

## Leitura da base

A função de coleta separa indicadores gerais, balanço e demonstração de resultados. Empresas financeiras têm campos próprios, como depósitos, carteira de crédito, resultado de intermediação financeira e receitas de serviços. Quando um campo não existe para aquela empresa, ele fica como `NA`.

Valores seguem o formato brasileiro na origem. O código converte `1.234,56` para `1234.56`, mantém percentuais em pontos percentuais e converte as datas para `Date`. Cada linha coletada traz URL de origem e horário da consulta.

```{r overview}
overview <- data.frame(
  indicador = c("Linhas", "Colunas", "Tickers distintos"),
  valor = c(nrow(stock_data), ncol(stock_data),
            if ("papel" %in% names(stock_data)) {
              length(unique(stock_data$papel))
            } else {
              NA_integer_
            })
)
knitr::kable(overview)
```

```{r sample}
columns <- intersect(
  c("papel", "empresa", "cotacao", "dataUltCotacao",
    "perc_DivYield", "valorDeMercado", "fonte_url"),
  names(stock_data)
)
knitr::kable(utils::head(stock_data[, columns, drop = FALSE], 10))
```

```{r collection-errors}
if (nrow(failures)) {
  cat("Alguns tickers não foram coletados:\n\n")
  print(knitr::kable(failures))
}
```

## Triagem exploratória

O filtro abaixo seleciona ações com dividend yield acima do limite escolhido, EBIT positivo e relação dívida líquida/EBIT até o teto definido. É só uma forma de explorar os dados. Bancos e empresas sem esses indicadores ficam de fora.

```{r screen}
if (all(c("perc_DivYield", "EBIT12", "divLiquida") %in% names(stock_data))) {
  candidates <- screen_dividend_candidates(stock_data)
  knitr::kable(utils::head(candidates, 20))
} else {
  cat("A base histórica não contém todas as colunas da triagem.")
}
```

## Executar fora do relatório

```{r run-example, eval=FALSE}
source("stocksScrapeAsFunction.R")

stocks <- scrapeStocks(tickers = c("PETR4", "ITUB4"))
attr(stocks, "errors")
write_stock_data(stocks, "stocks_atualizados.xlsx")
```

